【裁判字號】    90,訴,298
【裁判日期】    900608
【裁判案由】    偽造文書等
【裁判全文】
臺灣臺北地方法院刑事判決                            九十年度訴字第二九八號
    公  訴  人  臺灣臺北地方法院檢察署檢察官
    被      告  庚○○
                丁○○
右列被告等因偽造文書等案件，經檢察官提起公訴（八十九年度偵字第二四二九二號
、八十九年度偵字第二四五九一號），本院判決如左：
    主  文
庚○○、丁○○共同連續行使偽造私文書，足以生損害於他人，各處有期徒刑月；
如易科罰金，均以佰元折算壹日。附表編號一、二所示簽帳單之商店存根聯及銀行
存根聯上偽造之「鄒綺欣」署押共肆枚均沒收。
    事  實
一、庚○○、丁○○明知姓名年籍不詳綽號「李仔」之成年男子持有之鄒綺欣台新國
    際商業銀行信用卡、中國信託商業銀行信用卡、寶島商業銀行信用卡等均係來路
    不明之贓物，竟於民國八十九年十一月十七日下午一時許，在臺北縣新店市○○
    路○段二五巷口收受上開信用卡；旋共同意圖為自己不法之所有，與「李仔」基
    於行使偽造私文書及詐欺取財之概括犯意聯絡，持附表所示之鄒綺欣信用卡，於
    附表所示時間，前往附表所示地點，刷卡購買附表所示之金飾，連續詐使附表各
    該特約商店誤以為丁○○即為鄒綺欣本人，而允其刷卡結帳，丁○○並於附表編
    號一、二之簽帳單上偽造「鄒綺欣」之署押，做成不實簽帳單之私文書，持交附
    表編號一祿景泰銀樓負責人戊○○、附表編號二大裕銀樓負責人乙○○而行使之
    ，使之均陷於錯誤而交付附表編號一、二所示之金飾，均足以生損害於鄒綺欣、
    各該特約商店及發卡銀行；嗣於附表編號三所示之時間、地點刷卡購買金飾時，
    經店員己○○以電話向發卡銀行徵信，庚○○、丁○○二人因無法提供鄒綺欣之
    身分資料以供核對，遂將鄒綺欣之寶島商業銀行信用卡留置嘉仁銀樓內而逃逸，
    致未能得逞。嗣於同年十二月一日上午十時三十分許，在臺北縣新店市○○路五
    一巷一之一號為警循線查獲。
二、案經臺北市政府警察局文山第一分局、臺北縣警察局新店分局報請臺灣臺北地方
    法院檢察署檢察官偵查起訴。
    理  由
一、訊據被告庚○○、丁○○坦承在右揭時間收受「李仔」交付之鄒綺欣信用卡，並
    於附表所示時間、地點，持鄒綺欣之信用卡刷卡消費等事實，惟否認涉有收受贓
    物、偽造文書及詐欺取財等犯行，均辯稱：因友人「李仔」表示積欠地下錢莊款
    項，急須用錢，其妻鄒綺欣適出國無法持卡購物，故委託伊等幫忙以「鄒綺欣」
    之信用卡購買金飾，以供典當得款，伊等無犯罪故意云云。惟查：
（一）被告二人持鄒綺欣之信用卡購買金飾之事實，業據證人即祿景泰銀樓負責人戊○○、大裕銀樓負責人乙○○、嘉仁銀樓店員己○○於警訊中證述綦詳（見八
      十九年十二月四日、八十九年十一月二十四日、八十九年十一月二十四日警訊
      筆錄）。另鄒綺欣之信用卡係於八十九年十一月十七日在住處遭竊乙情，亦經
      證人甲○○即鄒綺欣之夫於警訊中及本院調查時結證明確在卷（見八十九年十
      一月十八日、二十四日、二十六日警訊筆錄），是鄒綺欣之台新國際商業銀行
      信用卡、中國信託商業銀行信用卡、寶島商業銀行信用卡均係贓物，要堪認定
      。
（二）而被告庚○○於警訊時供陳：甲○○遭竊之物，係丙○○（即被告二人所指「
      李仔」）、劉順成二人共同闖空門行竊等語；被告丁○○於警訊時亦供述：甲○○住處失竊案係丙○○與劉順成所為，我是聽鄰居吳志成及我先生告訴我他
      們二人是專門闖空門方式行竊他人財物，然後得到贓物後再銷贓變錢等語（均
      見八十九年十二月二日筆錄）；另被告二人於本院調查時均供承：刷卡前未向
      「李仔」查看其妻證件，或向持卡人鄒綺欣查證（見九十年四月二十四日訊問
      筆錄）；查被告二人既知「李仔」專門從事侵入住宅行竊財物銷贓之行為，向
      「李仔」收受信用卡時又未加以查證鄒綺欣是否確為「李仔」之妻，對於鄒綺
      欣之信用卡是否為贓物，理應有所懷疑。參以證人即嘉仁銀樓店員己○○警訊
      時證稱：刷卡之交易，本店均需與刷卡交易銀行確認刷卡者身分，於是以電話
      聯繫銀行信用卡部，並讓女性歹徒（指丁○○）直接於電話中與銀行人員核對
      身分，我當時有聽到女性歹徒向銀行人員自稱姓名為鄒綺欣及身分證字號，最
      後我看女性歹徒談話漸漸有遲疑，忽然女性歹徒向銀行人員表示要到店外車內
      拿取資料回答問題，在還沒有掛線之情形下就逕自走出店外，不久，該名男性
      歹徒（指庚○○）也跟著走出店外：：該二名男女歹徒都沒有再走進本店：：
      但卻將該張信用卡遺留在本店等語（見八十九年十一月二十四日警訊筆錄），
      苟被告二人確實不知鄒綺欣信用卡係來路不明之贓物，豈會在嘉仁銀樓刷卡購
      物時，不取回鄒綺欣之信用卡即逕行離去；況信用卡上簽名係供特約商店於持
      卡人刷卡消費時核對筆跡以確認身分之用，信用卡為現代生活之重要消費工具
      ，具有限本人使用之特性，為眾所週知之生活經驗，被告二人焉有可能不知，
      綜上事證，足徵被告二人明知鄒綺欣之信用卡係來路不明之贓物，且有冒用信
      用卡偽造文書及詐欺取財等犯意無訛。
（三）此外，復有簽帳單二紙、中國信託商業銀行信用卡消費明細、台新銀行信用卡
      帳單、監視錄影帶截取被告二人冒用信用卡之照片三禎等附卷可資佐證。本案
      事證明確，被告等犯行均堪認定，應依法論科。
二、被告二人明知「李仔」所交付之鄒綺欣台新國際商業銀行信用卡、中國信託商業
    銀行信用卡及寶島商業銀行信用卡係屬贓物，仍予收受，核其等所為，係犯刑法
    第三百四十九條第一項之收受贓物罪；另被告等共同持鄒綺欣之信用卡刷卡消費
    ，並偽造「鄒綺欣」之署押，做成不實簽帳單之私文書，持交附表編號一、二之
    特約商店人員，使之均陷於錯誤，誤以該信用卡之持卡人即為鄒綺欣本人，允其
    刷卡結帳，計詐得價值共計二萬四千七百四十元之財物，自足以生損害於鄒綺欣
    、附表編號一、二之特約商店及發卡銀行，核其等所為，係犯刑法第二百十六條
    、第二百十條之行使偽造私文書罪、第三百三十九條第一項之詐欺取財罪；另其
    等雖已著手向嘉仁銀樓店員己○○為詐欺行為之實施，惟未生詐得財物之結果，
    且尚未著手實施偽造簽帳單之行為即逃逸，其等該次詐欺取財犯罪尚屬未遂，核
    其等該次所為，係犯詐欺取財未遂罪，且不構成偽造或行使偽造私文書罪。按被
    告等犯罪後，刑法第四十一條業於九十年一月四日修正，同月十日公布施行，該
    條第一項修正為：「犯最重本刑為五年以下有期徒刑以下之刑之罪，而受六個月
    以下有期徒刑或拘役之宣告，因身體、教育、職業、家庭之關係或其他正當事由
    ，執行顯有困難者，得以一元以上三元以下折算一日，易科罰金」，將得易科罰
    金之範圍擴大為最重本刑五年以下有期徒刑之罪，是被告二人犯罪後法律已有變
    更，被告等所犯行使偽造私文書及詐欺取財罪部分，比較新舊法之結果，以新法
    有利於被告，依刑法第二條第一項前段之規定，應適用修正後之規定；另其等所
    犯贓物罪部分，法定刑度為三年以下有期徒刑、拘役或五百元以下罰金之刑，依
    修正前刑法四十一條規定，原得易科罰金，惟該法條既修正如上，仍屬法律變更
    ，依刑法第二條第一項前段之規定，應適用修正後之規定。被告二人與「李仔」
    就行使偽造私文書及詐欺取財部分，事前共謀，推由被告丁○○下手實施，應以
    共同正犯論。其等先後二次行使偽造私文書及三次詐欺取財犯行，時間緊接，方
    法相同，觸犯構成要件相同之罪名，顯係基於概括犯意反覆為之，詐欺取財部分
    雖有既遂、未遂之分，仍成立連續犯，依刑法第五十六條之規定論以一罪，並加
    重其刑。被告二人收受信用卡贓物之目的，在於持之刷卡消費，是其等所犯收受
    贓物罪、行使偽造私文書罪及詐欺取財罪之間，有方法結果之牽連關係，依刑法
    第五十五條之規定，應從較重之行使偽造私文書罪處斷。公訴人起訴事實雖未敘
    及被告等收受贓物之犯行，然該部分事實與公訴人起訴之犯罪事實既具有牽連犯
    之裁判上一罪關係，應為起訴效力所及，本院自應併予審究。爰審酌被告等犯罪
    後未能坦承犯行，因一時貪欲致罹刑章，不思循合法途徑獲得財富，竟冒用他人
    信用卡，對於鄒欣綺、特約商店及發卡銀行等均造成損害，暨其等犯罪之動機、
    目的、手段、生活狀況、智識程度、犯罪所生之損害等一切情狀，量處如主文所
    示之刑，並諭知易科罰金之折算標準。附表編號一、二所示簽帳單之商店存根聯
    及銀行存根聯，均非被告所有，無庸宣告沒收，但其上偽造之「鄒綺欣」署押均
    應依刑法第二百十九條規定宣告沒收；另該等簽帳單之客戶存根聯，被告二人均
    供稱已交付「李仔」，並未扣案，無證據證明現仍存在，爰不為沒收之諭知，併
    此敘明。
據上論斷，應依刑事訴訟法第二百九十九條第一項前段，刑法第二條第一項前段，第
二十八條，第五十六條、第二百十六條、第二百十條、第三百三十九條第一項、第三
百四十九條第一項、第五十五條、第四十一條第一項前段、第二百十九條，罰金罰鍰
提高標準條例第一條前段、第二條，判決如主文。
本案經檢察官薛維平到庭執行職務
中      華      民      國     九十     年      六      月      八      日
                                    臺灣臺北地方法院刑事第四庭
                                        法  官  吳靜怡
右正本證明與原本無異。
如不服本判決，應於判決送達後十日內，向本院提出上訴狀。
                                        書記官  李春松
中      華      民    國     九十     年      六      月     十三     日
附錄本案論罪科刑法條全文：
中華民國刑法第二百一十條 (偽造變造私文書罪)
偽造、變造私文書，足以生損害於公眾或他人者，處五年以下有期徒刑。
中華民國刑法第二百一十六條 (行使偽造變造或登載不實之文書罪)
行使第二百十條至第二百十五條之文書者，依偽造、變造文書或登載不實事項或使登
載不實事項之規定處斷。
中華民國刑法第三百三十九條 (普通詐欺罪)
意圖為自己或第三人不法之所有，以詐術使人將本人或第三人之物交付者，處五年以
下有期徒刑、拘役或科或併科一千元以下罰金。
以前項方法得財產上不法之利益或使第三人得之者，亦同。
前二項之未遂犯罰之。
中華民國刑法第三百四十九條第一項 (普通贓物罪)
收受贓物者，處三年以下有期徒、拘役或五百元以下罰金。


司法院資訊處製作；財團法人民間司法改革基金會備份。
